【裁判字號】    89,上易,550
【裁判日期】    890316
【裁判案由】    公平交易法等
【裁判全文】
臺灣高等法院刑事判決                            八十九年度上易字第五五號
    上  訴  人  臺灣新竹地方法院檢察署檢察官
    被      告  甲○○
右上訴人因被告違反公平交易法等案件，不服臺灣新竹地方法院八十八年度易字第五
八四號，中華民國八十八年十二月二十七日第一審判決（起訴案號：臺灣新竹地方法
院檢察署八十七年度偵字第八七二四號）提起上訴，本院判決如左：
    主  文
原判決撤銷。
甲○○明知為於同一商品使用相同於他人註冊商標之圖樣商品而販賣，處有期徒刑伍
月，如易科罰金，以參佰元折算壹日。
扣案仿冒之「ＭＯＴＯＲＯＬＡ」註冊商標圖樣之掌中星鑽商標貼紙伍拾肆組、掌中
星鑽底蓋柒佰伍拾貳個、中蓋柒佰捌拾個、面蓋貳仟壹佰玖拾個及組合螺絲壹仟肆佰
玖拾個均沒收。
    事  實
一、甲○○係新竹縣竹北市○○路「中威通訊企業社」之負責人，從事行動電話之販
    售及維修業，屬提供商品從事交易之人，其明知「ＭＯＴＯＲＯＬＡ」之商標圖
    樣，屬美商乙○○○公司向經濟部中央標局申請註冊，取得指定使用於行動電話
    機等商品之商標專用權，現仍於商標專用期間內，並明知美商乙○○○公司所生
    產製造使用之商標圖樣及行動電話機等商品，在國際及國內市場均行銷多年，且
    於國內外知名媒體刊登廣告宣傳，具有相當之聲譽，為業者及一般消費者所熟知
    ，屬相關大眾所共知之商標及商品，竟於民國八十七年十二月十日下午，在前述
    「中威通訊企業社」內，明知綽號「小玉」之不詳姓名男子來店推銷出售之行動
    電話機外殼，係不詳人士意圖欺騙他人所仿冒製造使用相同於「ＭＯＴＯＲＯＬ
    Ａ」註冊商標圖樣之同一商品，竟意圖營利以包括面蓋、中蓋、底蓋、螺絲及貼
    紙等組成之行電話外殼一組，每組新台幣（下同）一百八十元之價格，販入約七
    百組之行動電話外殼，以圖直接出售予不特定顧客或替客戶維修更換外殼牟利，
    嗣於同年月十六日凌晨零時十五分許，在新竹縣竹北市○○路福興加油站前，為
    警在其所駕駛之汽車內查獲仿冒之「ＭＯＴＯＲＯＬＡ」註冊商標圖樣之掌中星
    鑽商標貼紙五十四組、掌中星鑽底蓋七百五十二個、中蓋七百八十個、面蓋二千
    一百九十個及組合螺絲一千四百九十個等行動電話機外殼。
    理  由
一、訊據被告甲○○堅決否認右開公訴人所指之犯行，辯稱：伊是第一次向不詳姓名
    詳號「小玉」購買查獲之物品，因他說會開發票，所以才認為可以向他買；因為
    看電視看到拯佑公司被查獲，所以要去找他們；之前有打電，但都打不通；伊想
    去他公司看看；要把貨載回原公司；伊有買入但還沒有賣出等語。於本院審理時
    另辯稱：伊是第一次向不詳姓名綽號「小玉」購買查獲之物品，不知道是仿冒品
    ，以為是平行輸入之產品，因渠說會開發票，故認為是合法的商品才向渠買，無
    犯罪之故意。因為看電視看到拯佑公司被查獲，所以要去找渠等，之前有打過電
    話，但都打不通，伊想去該公司看看，要把貨載回原公司，伊沒有將系爭物品出
    售或為客戶換修云云。
二、惟查被告於八十七年十二月十六日凌晨零時十五分許，在新竹縣竹北市○○路「
    福興加油站」前，為警在其所駕駛之汽車內查獲上開被告所販入仿冒美商乙○○
    ○公司「ＭＯＴＯＲＯＬＡ」註冊商標之行動電話機外殼一批等情，業據其於偵
    查時即原審審理時坦承不諱，而該批物品確均係仿冒品，亦經證人丙○○於警訊
    時證稱：「（問：警方於本（十六）日零時十五分在竹北查獲之「乙○○○」掌
    中星鑽電話之外殼組件你能否確認為仿冒你所任職公司生產之產品？）答：是的
    ，全部都是仿冒品沒錯。（問：該些仿冒品仿冒貴公司那些商標、證號為何？）
    答：該仿冒品本公司均有商標註冊證，註冊號為00000000、00000000、00000000
    ，商標專用權為「美商乙○○○公司」，註冊證如附件」甚詳（八十七年度偵字
    第八七二四號偵查卷第七頁背面第四至六行）。復有掌中星鑽商標貼紙五十四組
    、掌中星鑽底蓋七百五十二個、中蓋七百八十個、面蓋二千一百九十個及組合螺
    絲一千四百九十個扣案足資佐證，並有中華民國商標註冊證影本三份在卷足稽，
    應堪信為事實。
三、次查被告於警訊、檢察官訊問及原審訊問時均陳述：該查扣之仿冒物品是自稱拯
    佑公司業務員前來推銷的，運送來時是小姐收受的，而證人陳詩瑜於檢察官訊問
    時證稱：當天下午三時許，老闆（指被告）交待我說五點多有人送七百組的貨過
    來，老闆另給我十二萬六千元，後來五點多有一位矮矮胖胖的男子，送貨來，我
    點了七百組剩下的沒點，就把錢交給老闆娘，我就下班，老闆是出去辦事等語，
    核與被告之妻黃惠美證稱當天是伊把錢交給對方；伊有向他要收據，但他說後補
    等語相符（參見偵查卷第四十頁至反面），此外復有被告所提之拯佑公司許獻良
    名片影本一份在卷可稽。而拯佑實業有限公司負責人吳素姎及其夫許獻良，自八
    十七年八月間起因製造仿冒「美商乙○○○公司」、「易利信股份有限公司」及
    「芬蘭商諾肯亞公司」商標之行動電話外殼，復於同年十二月十五日上午十時許
    ，為警查獲，嗣經臺灣板橋地方法院檢察署檢察官於八十八年七月十七日起訴在
    案，此有該署八十八年度偵字第二二０九號及八十八年度偵字第三八三二號起訴
    書一份在卷可稽；並據證人即查獲警員許竣智於原審到庭證稱：當天擴大臨檢，
    把被告車攔下來請他打開行李箱，經隊長盤查訊問被告坦承是仿冒品，被告說要
    還原公司；當天之前二、三天電視有播放查獲情況（按指拯佑公司），我們有特
    別注意等語（參見原審八十八年十一月九日訊問筆錄）；再者，被告於八十八年
    十二月十六日凌晨為警查獲時，確在所駕駛之汽車上扣得上開「全部」之仿賣商
    品。被告雖辯稱隔天才發現是仿冒品，係因看到電視拯佑公司被查獲，才駕車要
    去退貨等語。惟查被告於深夜載運該等仿冒品，其行跡已屬可疑，況被告於警訊
    時自稱：「我想該推銷員自稱該公司【拯佑】公司位於北縣樹林鎮，而我在我公
    司裡剛忙到近二十四時，所以打烊後便想到樹林鎮去找找看，我想【拯佑】有公
    司行號，應該很好找，所以會想北上去，如果找到便予退貨，沒想到才剛離開公
    司便被警方攔查查獲」等語（八十七年度偵字第八七二四號偵查卷第五頁）。於
    偵查時自稱：「我回到公司就發現是仿冒品，我就依他給我名片上電話聯絡不到
    他，但我那天有員工離職很忙，所以沒去退貨，到了十五日我看到電視拯佑做仿
    冒品被查獲，我很緊張就去關店後想去找找看退貨，就被警察臨檢查獲」等語（
    八十七年度偵字第八七二四號偵查卷第二十九頁）。依被告所述，其並不確定【
    拯佑】公司之地址，又未事先與該公司聯絡，則又如何在深夜遠從新竹載運至台
    北縣樹林鎮退貨？足見其所辯當時係要辦理退貨乙節，難以採信。
四、又查被告自稱從事行動電話買賣及維修已有多年，則其就行動電話之真品或仿冒
    品理應易於辨識區別，且其自稱平日買進之行動電話零件約每次二、三個，每二
    、三日進貨一次，數良不多（見本院八十九年三月三日訊問筆錄）。而於本件一
    次買入之零件竟高達七百組，又被告於本院審理時自稱該行動電話之真品零件每
    組買價約七、八百元或三百零四元（本院八十九年三月三日訊問筆錄、八十九年
    三月九日審判筆錄），而本件每組買入價格竟僅一百八十元，其價格相差懸殊，
    且被告又一次大量買入，況其自稱真品零件均有貼上商標，而本件買入時竟係零
    件與商標分開，並未貼上。益見被告知悉係仿冒品而仍購入，從而其所辯買時不
    知係仿冒品，隔天才發現是仿冒品，因看到電視報導拯佑公司被查獲，才駕車要
    去退貨云云，顯係卸責之詞，不足採信。
五、按所謂販賣行為，並不以販入之後復行賣出為要件，祇要以營利為目的，將禁藥
    購入或賣出，有一於此，其犯罪即為完成。上訴人既以販賣圖利之意思購入速賜
    康，雖於出售與某某時，已議定價格尚未交付之際，即被當場查獲，仍屬犯罪既
    遂。又藥物藥商管理法第七十三條第一項所謂販賣，係指明知其為偽藥或禁藥，
    意圖販賣而有販入或賣出之行為而言，其販入及賣出之行為，不必二者兼備，有
    一即屬成立，本件上訴人既意圖販賣而販入春藥，縱於兜售時即被查獲，其販賣
    之行為亦已成立，原判決依未遂犯論處，顯有未合。（最高法院六十七年台上字
    第二五號、六十八年度台上字第六六判例參照）。本件被告於本院審理時
    自承購入上開行動電話零件之目的，係做為為客戶維修更換零件販賣之用，顯然
    其係以以營利為目的而購入，被告雖尚未賣出即為警查獲，依上開說明仍應成立
    販賣既遂罪。
六、至於公訴人另指被告甲○○係「中威通訊企業社」負責人，從事行動電話之販售
    及維修業，屬提供商品從事交易之人，為公平交易法第二條第四款所規定之事業
    ，其明知「ＭＯＴＯＲＯＬＡ」之商標圖樣，屬美商乙○○○公司向經濟部中央
    標局申請註冊，取得指定使用於行動電話機等商品之商標專用權，現仍於商標專
    用期間內，並明知美商乙○○○公司所生產製造使用之商標圖樣及行動電話機等
    商品，在國際及國內市場均行銷多年，且於國內外知名媒體刊登廣告宣傳，具有
    相當之聲譽，為業者及一般消費者所熟知，屬相關大眾所共知之商標及商品，被
    告竟於上揭時地買入上述他人所仿冒製造使用相同於「ＭＯＴＯＲＯＬＡ」註冊
    商標圖樣之同一商品，販入七百組之行動電話外殼，因認被告另涉有公平交易法
    第三十五條、第二十條第一項第一款之罪嫌云云。惟按被告於行為後，公平交易
    法業於八十八年二月三日修正公布，同年二月五日生效，其中第三十五條修正為
    ：違反第十條、第十四條、第二十條第一項規定，經中央主管機關依第四十一條
    規定限期命其停止、改正其行為或採取必要更正措施，而逾期未停止、改正其行
    為或未採取必要更正措施，或停止後再為相同或類似違反行為者，處行為人三年
    以下有期徒刑、拘役或科或併科新臺幣一億元以下罰金，比較新舊法條，以新法
    較有利於行為人（按因新法採先行政後司法原則，本件未先由行政機關先予裁處
    ），此部分亦應與修正後公平交易第三十五條第一項之犯罪構成要件未符，原應
    判決無罪，惟因公訴人認次此部份與前開有罪部分有想像競合犯之關係，爰不另
    為無罪之諭知。
七、綜上所述，被告犯行罪證明確，應依法論科，核被告所為，係犯商標法第六十三
    條之罪，原審未查，認販賣商標法第六十二條之商品既遂，應指行為人販入後，
    復行賣出而言，若僅販入尚未有賣出行為，應屬未遂之範疇，而商標法第六十三
    條既無處罰未遂犯之規定，因而為無罪之判決，惟查所謂販賣行為，並不以販入
    之後復行賣出為要件，祇要以營利為目的，不論購入或賣出，有一於此，其犯罪
    即為完成，迭經最高法院著有判例可資參照，有如上述。本件被告於本院審理時
    自承購入上開行動電話零件之目的，係做為為客戶維修更換零件販賣之用，顯然
    其係以以營利為目的而購入，被告雖尚未賣出即為警查獲，仍應成立販賣既遂罪
    。原審認被告僅販入尚未有賣出行為，應屬未遂之範疇，就同樣之刑事處罰規定
    ，有關販賣文義所為之解釋，予以割裂做不同解釋，自有未洽，檢察官上訴意旨
    據此指摘原判決不當，為有理由，自應由本院將原判決撤銷改判，爰審酌被告被
    告犯罪之動機、目的、手段、犯罪所生之危害、犯罪後之態度等一切情狀，量處
    如主所示之刑，並諭知易科罰金之折算標準，以示懲儆。扣案之被告所有仿冒之
    「ＭＯＴＯＲＯＬＡ」註冊商標圖樣之掌中星鑽商標貼紙五十四組、掌中星鑽底
    蓋七百五十二個、中蓋七百八十個、面蓋二千一百九十個及組合螺絲一千四百九
    十個等行動電話機外殼。應依商標法第六十四條之規定宣告沒收之。
據上論斷，應依刑事訴訟法第三百六十九條第一項前段、第三百六十四條、第二百九
十九條第一項前段，商標法第六十三條、第六十四條，刑法第十一條前段、第四十一
條，罰金罰鍰提高標準條例條第二條，判決如主文。
本案經檢察官吳慎志到庭執行職務。
中      華      民      國    八十九年      三      月     十六     日
                                臺灣高等法院刑事第十七庭
                                    審判長法  官  陳  正  雄
                                          法  官  林  勤  純
                                          法  官  許  錦  印
右正本證明與原本無異。
不得上訴。
                                          書記官  黃  德  煌
中      華      民      國    八十九    年      三      月    二十一    日
附錄本判決論罪科刑法條全文：
商標法第六十三條：
明知為前條商品而販賣、意圖販賣而陳列、輸出或輸入者，處一年以下有期徒刑、拘
役或科或併科新台幣五萬元以下罰金。


司法院資訊處製作；財團法人民間司法改革基金會備份。
